【裁判字號】    88,簡上,86
【裁判日期】    890115
【裁判案由】    確認本票債權不存在
【裁判全文】
臺灣新竹地方法院民事判決  八十八年度簡上字第八十六號
    上  訴  人  甲○○
    被上訴人    乙○○
    訴訟代理人  林進塗律師
右當事人間請求確認本票債權不存在事件，上訴人對於中華民國八十八年六月二十二
日本院新竹簡易庭八十七年度竹簡字第八二０號第一審判決提起上訴，本院判決如左
：
    主    文
原判決廢棄。
被上訴人第一審之訴駁回。
第一、第二審訴訟費用由被上訴人負擔。
    事    實
甲、上訴人方面：
一、聲明：如主文所示。
二、陳述：除與原審判決書所載者相同茲予引用外，補稱：
（一）被上訴人自承本票上之印章與借據上之印章相同，且於原審庭訊時坦承本票上
      之印章為其本人所蓋用，但卻否認借據上之印文為其所蓋，主張係於八十六年
      六、七月間委由上訴人代辦汽車保險時，委託上訴人代刻印章後，遭被上訴人
      盜蓋在借據上云云。惟查，辦理汽車保險無需印章，且依被上訴人所述其係於
      八十五年十月間親自於本票上用印，則何以嗣後有於八十六年六、七月間再委
      託上訴人代刻印章之情事？是本件借據上之印文，亦係為被上訴人本人所親自
      用印，由此亦可認定借據上之金額及文字（包含二筆借款計一百十萬元之清償
      時間等），於上訴人填寫後，亦經被上訴人加以同意而蓋章確認，是被上訴人
      否認有該一百十萬元之借款，主張僅向上訴人借貸五十萬元，並已清償云云，
      顯與事實不符。
（二）若被上訴人所述其僅向上訴人借款五十萬元，且其後已於八十六年十一月八日
      一次清償完畢屬實，則何以其妻曾文娟又於八十六年十二月一日再匯三十萬元
      予上訴人？且何以被上訴人再於八十八年一月間以電話就五十萬元欠款之償還
      方式與上訴人協商？足證上訴人對於被上訴人之五十萬元債權確屬存在，該紙
      本票係屬真正。雖被上訴人主張前述之五十萬元係上訴人於兩造分手後向其要
      求之分手費，但兩造關於分手費之給付方式未談妥，被上訴人其後始未給付，
      該金額確非積欠被上訴人之借款云云。惟查，上訴人否認該五十萬元係伊向被
      上訴人所要求之分手費，該五十萬元確為被上訴人於兩造分手前，所積欠上訴
      人借款之一部分，且倘該金額係為被上訴人所稱之「分手費」，何以兩造在通
      話內容內均隻字未提，況被上訴人於原審時均未提及有所謂之「分手費」，迨
      至上訴人提出電話錄音記錄時，被上訴人始主張係所謂之「分手費」，顯係其
      事後所編造。至於被上訴人辯稱該電話錄音記錄，其中最後四行之內容係兩造
      於八十八年一月間所講，與前面部分係八十七年二、三月間所講者不同，上訴
      人卻故意將其編串在一起云云，上訴人予以否認，蓋上開內容均係兩造於八十
      八年一月間在一次通話時所講，並非二次談話之內容。
（三）兩造係於八十六年十月間即分手，此業據被上訴人於原審八十八年二月十日所
      提書狀中自承在卷，且可從被上訴人之妻曾文娟於八十六年十一月八日夥同被
      上訴人匯寄五十萬元予上訴人，並於同年十二月一日代被上訴人匯款三十萬元
      予上訴人之事實可以佐證，是被上訴人嗣後改稱兩造係於八十七年一月間始分
      手云云，顯非事實。而兩造既於八十六年十月間即分手，於分手後，上訴人自
      不可能願再借款予被上訴人，是被上訴人主張該借據係於八十六年十一月間其
      返還上訴人五十萬元後，向上訴人表示爾後仍希望再向其借款，或上訴人希望
      繼續以借貸金錢予被上訴人之方式，以達挽回兩造間感情之目的，而由上訴人
      交付該空白借據予被上訴人，由被上訴人應上訴人之要求在其上簽名、書寫身
      分證字號及地址後即交還上訴人云云，顯與常情不符。且事實上該借據係兩造
      於八十五年十月間分手時，上訴人會算兩造於男女朋友期間，由上訴人借貸予
      被上訴人之金額後，被上訴人始應上訴人之要求所出具。
（四）被上訴人於原審及本院審理時，就該本票上印文是否為其所蓋用，以及蓋用該
      借據之印章的由來，暨兩造究係於八十六年十月間或八十七年一月間分手等事
      實，前後所述不一，顯見被上訴人所述不實，所辯破綻百出，不足採信。
三、證據：除援用原審之立證方法外，另提出汽車保險之要保書影本、電話錄音記錄
    影本各一份，並聲請訊問證人尹世蓓。
乙、被上訴人方面：
一、聲明：
（一）上訴駁回。
（二）上訴費用由上訴人負擔。
二、陳述：除與原審判決書所載者相同茲予引用外，補稱：
（一）被上訴人於八十五年十月間因已陸續向上訴人借到五十萬元，乃簽發前述之本
      票載明金額五十萬元，並簽名寫明地址及指定上訴人為受款人，而交付予上訴
      人，嗣因被上訴人於八十六年十一月八日匯款五十萬元至上訴人銀行戶頭內，
      而結清欠款。至於被上訴人之妻曾文娟於八十六年十二月一日會匯款三十萬元
      予上訴人，係因上訴人先前購買傢俱送給被上訴人，惟其後上訴人吵著要回該
      等傢俱，曾文娟始以三十萬元抵償該等傢俱而匯款三十萬元予上訴人，是該三
      十萬元並非被上訴人先前結欠上訴人之借款債務。
（二）被上訴人於八十六年十一月八日對上訴人還清款項後，曾向上訴人談及爾後需
      要款項時仍會向上訴人借貸，且上訴人當時亦希望繼續以借貸金錢予被上訴人
      之方式，以達挽回兩造間感情之目的，乃由上訴人交付該空白借據予被上訴人
      ，由被上訴人應上訴人之要求在其上簽名、書寫身分證字號及地址後，交還予
      上訴人。嗣兩造於八十七年一月間分手時，被上訴人並未再向上訴人拿到任何
      之借款，惟上訴人圖取得不法之利益，竟於借據上擅自填寫借款金額為一百十
      萬元及還款時間，且借據上之印文係於八十六年六、七月間，被上訴人因委託
      上訴人代辦汽車保險時委託上訴人代刻之印章，而上訴人其後利用該印章盜蓋
      於借據而來，是該借據上所載被上訴人積欠上訴人一百十萬元借款云云，顯非
      事實。
（三）上訴人雖於本院審理時提出兩造之電話錄音記錄，惟該錄音內容內之最後四行
      ，係雙方於八十八年一月間所為之通話，其餘部份係於八十七年二、三月間所
      講，但上訴人卻故意將前後不同二次之內容編串在一起，藉以製造被上訴人於
      八十八年一月間尚積欠上訴人五十萬元債務之假象，顯屬不實。況該錄音內容
      所提及之五十萬元，實係兩造於分手後上訴人向被上訴人要求之「分手費」，
      而被上訴人原同意負擔該五十萬元之分手費，但因上訴人對於被上訴人之要求
      每月分期償還五千元認為太少，要求每月給付一萬元，以致雙方未達成協議，
      是該五十萬元並非上訴人所稱被上訴人向其借款所結欠，而係上訴人要求之「
      分手費」。
（四）至於上訴人辯稱兩造係於八十六年十月十九日分手，並於分手前結算債務後，
      被上訴人始在借據上簽名，並書寫身分證字號、地址乙節，與事實不符。蓋上
      訴人於八十六年十一月二十二日仍寫信予被上訴人，信中內容充滿關心之語句
      ，是如兩造於八十六年十月間即已分手，應不致如此，事實上兩造係於八十七
      年一月間始分手，而該空白借據係被上訴人於兩造分手前應上訴人之要求，才
      在其上簽名、書寫身分證字號及地址後交付予上訴人。
三、證據：除援用原審之立證方法外，另提出書信內容影本二份，並聲請訊問證人曾
    文娟及王生德。
    理    由
一、本件被上訴人起訴主張：伊於八十五年十月份前，因先後多次向上訴人借款合計
    五十萬元，乃於八十五年十月間應上訴人之要求，簽發面額五十萬元、受款人為
    上訴人，但發票日到期日俱為空白之本票一紙（簡稱系爭本票）交予上訴人收執
    ，嗣於八十六年十一月八日，被上訴人以現金存入上訴人銀行帳戶而清償前揭借
    款，詎上訴人嗣後竟自行於系爭本票上填載發票日，而持向本院聲請本票裁定，
    並經本院以八十七年度票字第一六六九號准許強制執行在案。系爭本票並未記載
    發票日，欠缺應記載事項，屬無效票據，上訴人自不得持以向被上訴人主張任何
    票據權利，縱退步言，系爭本票為有效，然如前述被上訴人業已清償五十萬元借
    款，票據權利亦因清償而消滅，上訴人自不得再為主張，至於上訴人所稱被上訴
    人向其借款一百一十萬元、並立有借據等情，並非事實，蓋該借據上借款人之姓
    名、住址雖為被上訴人所親簽，然簽寫時借款金額為空白，而被上訴人所以會交
    付該空白借據予上訴人，僅係作為日後欲再向上訴人借款之憑據，嗣後因兩造分
    手，被上訴人並未再向上訴人借款而取得任何款項，是兩造間已無債權債務關係
    存在，為此訴請確認上訴人就系爭本票對被上訴人之本票債權不存在等語；上訴
    人對於兩造就系爭本票為直接前後手之關係，以及被上訴人確曾於八十六年十一
    月八日清償五十萬元借款等情均不爭執，惟以雙方本係男女朋友，交往期間被上
    訴人曾陸續向其借款，總額達一百一十萬元，嗣因於兩造八十六年十月間分手，
    經其會算借款債務結果，被上訴人共積欠之借款為一百十萬元，被上訴人遂於八
    十六年十月間簽下借據一紙，載明應於同年十一月三十日前清償上訴人六十萬元
    ，其餘五十萬元則於八十七年二月二十八日前償還，而前揭被上訴人自承所清償
    之五十萬元，即係用以償還兩造間其中一筆互助會款二十萬元與借據所載第一期
    款之部份款項三十萬元，八十六年十二月一日被上訴人之妻曾文娟再匯予上訴人
    三十萬元後，借據所載之第一期款六十萬元已全部清償完畢，但第二期款五十萬
    元屆期被上訴人卻不為清償，屢經催討後，被上訴人始於八十七年四月間簽發上
    開本票，並用限時掛號寄交上訴人用以清償欠款五十萬元，且兩造於八十八年一
    月間通話時，被上訴人亦自承有結欠上訴人該五十萬元款項，雙方僅係就還款方
    式未達成協議，而被上訴人迄今既仍未清償該五十萬元之票款，自仍需對上訴人
    負發票人之責，是其起訴請求確認本票債權不存在實無理由等語，資為抗辯。
二、按當事人主張有利於己之事實者，就其事實有舉證之責任，民事訴訟法第二百七
    十七條有所規定。本件被上訴人雖主張系爭本票未記載發票日而無效，然為上訴
    人所否認。經查，系爭本票其上關於發票人之簽名、用印、受款人之記載、本票
    金額併發票人住址之記載，均係被上訴人所為，為被上訴人所不爭執。雖被上訴
    人否認其上發票日之記載為其所為，辯稱：簽發當時發票日欄係空白，係上訴人
    嗣後擅行以印刷體打字註入日期，未經被上訴人之同意，該票據因欠缺必要記載
    事項而無效云云。惟查，按票據之記載並不限定以手寫為之，而衡之常情，有關
    於票據發票日或到期日之記載，以打字方式為之，亦所在多有，而被上訴人既已
    在系爭本票上簽名、用印，填寫票據金額，並指定受款人，且交付票據於上訴人
    ，核以一般常態，應認其已同意而簽發系爭本票，衡情，應無獨漏發票日而不記
    載之理？此外，被上訴人復未能舉證證明系爭本票之發票日，確於其簽發時未為
    記載，係上訴人日後擅行填上之事實，堪認系爭本票中關於發票日之記載，確為
    被上訴人於簽發時所為，該本票確屬有效無訛。
三、次按票據債務人不得以自己與發票人或執票人之前手間所存抗辯之事由對抗執票
    人，然若以其自己與執票人間所存之事由，資為對抗，非法所不許，固為票據法
    第十三條所定。經查，兩造均不爭執其等就系爭本票為直接前後手之關係，是被
    上訴人以兩造間之債務業已清償、或否認上訴人所指之另筆借貸關係而為抗辯，
    於法均無不可。又按「如發票人一旦提出其基礎原因關係不存在之對人抗辯，執
    票人自應就該基礎原因關係存在之積極事實，負舉證責任」，最高法院八十一年
    台上字第八七九號判決可資參照。且按「執票人主張票據係發票人向其借款而簽
    發交付，以為清償方法，發票人復抗辯未收受借款，消費借貸並未成立，則執票
    人就借款已交付之事實，應負舉證責任」，固有最高法院七十三年一月十日民事
    庭會議決議、八十五年度台上字第一九九○號判決、八十二年台上字第三二○二
    號判決均可供參照。本件上訴人辯稱係因被上訴人於兩造分手前共向其借款一百
    十萬元，除已返還六十萬元外，另五十萬元未為清償，乃簽發系爭本票交付予上
    訴人以為清償之用，而被上訴人僅承認有向上訴人借款五十萬元，惟表示業已清
    償，並否認有另向上訴人借款並收受其餘六十萬元，是依前所述，上訴人即應就
    其先前有交付借貸額，且兩造會算之借款額為一百十萬元之事實負舉證之責任。
    經查：
（一）上訴人辯稱兩造於八十六年十月間分手，分手當時會算上訴人先前借款予被上
      訴人之數額為一百十萬元，上訴人為求保障，乃要求被上訴人簽立一份借據，
      而被上訴人遂在借據上簽寫借款人姓名、身分證字號及住址，並由上訴人在借
      據上寫明借款金額一百十萬元，其中六十萬元被上訴人應於八十六年十一月三
      十日前清償，另五十萬元於八十七年二月二十八日前償還，被上訴人於上訴人
      書明上開內容後，並親自在借據上用印確認，而交付該借據予上訴人收執等情
      ，業據上訴人提出該借據影本一份在卷可憑，而被上訴人亦不爭執其有在借據
      上簽名、書寫身分證字號及住址，惟否認有在借據上用印。查，被上訴人於原
      審所提書狀及審理時迭次自承系爭本票上之印文係其本人所蓋用，於本院審理
      時亦自承借據上之印文與本票上之印文相同（八十八年十月二十一日準備程序
      筆錄），準此，蓋用於系爭本票上之印章與蓋用於借據上者應係同一顆。雖被
      上訴人陳稱該借據上之印文，係上訴人利用被上訴人於八十六年六、七月間委
      託其辦理汽車保險時，所代刻之印章，並於其後在兩造未分手前之八十六年十
      一月間，取得被上訴人交付之空白借據後，自行填寫上借款金額等項目後才擅
      自所盜蓋，惟為上訴人所否認。查，被上訴人自承其係於八十五年十月間簽發
      系爭本票，並在本票上用印，姑不論該本票之簽發日期是否確係被上訴人所述
      之時，惟本票既係其本人所用印，且其使用之印章與借據上之印章相同，則如
      何能謂該印章係上訴人在八十六年六、七月間另受被上訴人之委託所代刻，並
      於其後未經被上訴人同意而盜蓋於借據上？被上訴人所辯已有矛盾之處。況依
      上訴人提出之汽車保險要保書之資料影本所示，並無任何需要要保人蓋章用印
      之處，有該汽車保險要保書影本在卷可憑，是被上訴人所謂係因其欲辦理汽車
      保險始委託上訴人代刻印章乙節，亦屬不實。而借據上之印章既屬真正，惟被
      上訴人未能進而舉證證明其上之印文係遭上訴人所盜蓋，則依該印文均係由被
      上訴人蓋用在借據上由上訴人所書寫之借款金額、還款金額及清償期併借款人
      簽名欄之上之情形以觀，堪認被上訴人用印之舉，應有確認上訴人所為上開記
      載內容之意思。
（二）雖被上訴人辯稱該借據係兩造於分手前，因被上訴人已於八十六年十一月八日
      清償先前向上訴人借貸之五十萬元，為求日後再向上訴人借款，乃預先書立該
      空白借據交付予上訴人，惟迨兩造於八十七年一月間分手時並未再向上訴人借
      得款項云云，惟上訴人否認兩造係於八十七年一月間始分手，並否認該借據係
      被上訴人欲再向其借款所預先書立。經查，兩造原係交往多年之男女朋友關係
      ，惟雙方關係確已於八十六年十月間產生重大變化之情，此業據被上訴人於原
      審八十八年二月十日提出之準備書狀中自承兩造在八十六年十月間分手之情可
      憑，參以證人即被上訴人之妻曾文娟證稱其於八十六年十一月八日與被上訴人
      一起匯五十萬元至上訴人之戶頭，併於八十六年十二月一日另自行籌款三十萬
      元匯予上訴人，以代被上訴償還上訴人先前為其所購之傢俱款之事實（見八十
      八年十月二十一日準備程序筆錄），此有上訴人提出之活期儲蓄存款存摺影本
      二份在卷可憑，則如兩造於八十六年十一、二月間仍係男女朋友關係，證人曾
      文娟當不致有上開之行為。至於被上訴人提出由上訴人於八十六年十一月間寫
      予被上訴人之書信，雖其中部份內容仍充滿上訴人關心被上訴人之語氣及辭句
      ，然兩造認識已多年，上訴人對被上訴人之情感本難以割捨，而再觀以該書信
      內容，其中提及「....    因為在某個陰暗的角落，有一個人在默默的祝福你
      ....
      」，已可看出雙方當時關係之端倪，且依上訴人於八十六年十月十六日寄予被
      上訴人之書信內容，提及被上訴人已公開與其他人交往等情節，益可明顯看出
      兩造於當時關係之變化，是依上所述，堪認兩造之男女朋友關係，於八十六年
      十月間已發生改變，被上訴人並於八十六年十一月八日由其新女友即其妻曾文
      娟夥同，而匯款五十萬元以清償向上訴人之借款，衡情，其焉有再向上訴人表
      示日後欲再向其借款，並應上訴人之要求而預先開立空白借據予上訴人之理？
      是被上訴人上開所辯云云，不足採信。
（三）次查，兩造原係多年之男女朋友關係，是其間之金錢借貸關係，就其間借款之
      交付事實，本較一般人間之借款，較不易證明，惟被上訴人已自承其先前曾分
      多次向上訴人借款而取得款項，合計五十萬元之事實，則從兩造簽立借據之時
      既係在雙方之男女關係已發生變化，被上訴人另結新人之情況下，上訴人自不
      可能於當時因欲再借款予被上訴人，而與被上訴人簽立該借據，是上訴人主張
      該借據係作為其先前借款予被上訴人之結算資料乙節，堪以採信。而該借據既
      係作為上訴人先前借款予被上訴人之結算資料，其上並載明有經被上訴人用印
      同意之上訴人約定之清償期限，衡情，若上訴人未交付該借款予被上訴人，焉
      會有上開清償期之約定？又依借據所述，被上訴人業已積欠上訴人一百十萬元
      ，已如前述，且被上訴人雖主張其先前僅積欠上訴人五十萬元，並已於八十六
      年十一月八日一次匯款清償完畢等語，惟證人曾文娟確於八十六年十二月一日
      另代被上訴人匯款三十萬元予上訴人，且證人曾文娟並證稱其於八十六年十二
      月一日匯於上訴人之三十萬元，係先前上訴人代被上訴付的傢俱錢等語（見八
      十八年十月二十一日準備程序筆錄），是倘被上訴人所述其積欠上訴人之欠款
      僅五十萬元屬實，何以於被上訴人於八十六年十一月八日匯五十萬元予上訴人
      後，曾文娟復於八十六年十二月一日再代匯三十萬元？此益足證上訴人所主張
      兩造會算結果，被上訴人確係積欠上訴人一百十萬元之情與事實相符。
（四）末查，被上訴人於與上訴人之通話內容中，業已承認仍積欠上訴人五十萬元之
      事實，此有上訴人提出之電話錄音記錄影本一份在卷可憑，而被上訴人對上開
      與上訴人之通話內容亦不爭執。而上訴人主張前開之談話內容，係兩造於八十
      八年一月間一次之通話所為，為被上訴人所否認，辯稱：其中後四行始為八十
      八年一月初所為，其餘部分均係八十七年二、三月間所講，係上訴人故意將其
      串連在一起，藉以製造被上訴人於八十八年一月間仍積欠上訴人五十萬元之假
      象等語。經查，經本院當庭播放該通話之錄音帶，其中後四行與其餘前面部分
      之對談內容係屬連貫，並非係不同二段之對話所編串而成，是被上訴人上開所
      辯云云，已不可採，上訴人主張該通話係兩造於八十八年一月間所為，應為信
      實。雖被上訴人其後又辯稱於對話中其所承諾要支付予上訴人之五十萬元，係
      上訴人嗣後另向其要求之「分手費」等語，惟為上訴人所否認。經查，依前開
      電話錄音之記錄，其中被上訴人業已談及：「對啊！我欠你錢不要再扯到她（
      指曾文娟）好不好....  我今天去借錢還，跟曾文娟還的有什麼不同... 」等
      語，已可看出被上訴人積欠上訴人之五十萬元，係屬其積欠上訴人之欠款，且
      依兩造之對話內容，亦可看出被上訴人於對話中對上訴人所提仍積欠其五十萬
      元借款之事實，亦不否認，雙方僅係就該款項該如何清償爭執不下，惟綜觀其
      內容，均無片言隻語提及該五十萬元係屬上訴人向被上訴人要求之「分手費」
      。且被上訴人針對上訴人就系爭本票主張之五十萬元債權，於原審及本院審理
      之初均未提及係所謂上訴人要求之「分手費」，迨至上訴人提出上開通話內容
      時，始再提出係「分手費」之主張，亦啟人疑竇？至於證人王生德雖證稱其於
      八十六年間曾在辦公室聽到被上訴人打電話與上訴人，雙方之間就分手費之給
      付方式發生爭執，當時被上訴人告知其承諾給予五十萬元分手費予上訴人等語
      ，經查，姑不論證人王生德係當時被上訴人新女友曾文娟之上司，其證詞是否
      有偏坦被上訴人之虞，已有可慮，縱認證人王生德所述之情屬實，惟被上訴人
      當時所承諾給予之五十萬元分手費，與本件雙方所爭執，由被上訴人在借據上
      用印確認之借款債務一百十萬元中之五十萬元，是否為同一筆，亦無從憑證人
      王生德之證述遽以認定，是無從以證人王生德之證述，作有利於被上訴人之認
      定。
（五）本件就上訴人於兩造分手時與被上訴人所為借款債權之結算，為一百十萬元，
      已如前述，而上訴人主張被上訴人於與其結算債務，簽立借據後，先於八十六
      年十一月八日標取五十萬元會款，其中三十萬元用以清償借據所載第一期清償
      款六十萬元中之三十萬元，另三十萬元由曾文娟於八十六年十二月一日代被上
      訴人匯三十萬元予上訴人代為清償等情，已據上訴人提出上開活期儲蓄存款存
      摺影本在卷可憑，並有證人曾文娟之證述在卷可憑，參以前述被上訴人本人及
      曾文娟代為清償款項之時間，亦與借據所載第一期款六十萬元之清償期即八十
      六年十一月三十日之前大致相符，堪認上訴人之主張真實。而依借據所示，被
      上訴人另一筆五十萬元之借款，應在八十七年二月二十八日前償還，惟參照上
      訴人於八十八年一月間與被上訴人之通話內容，被上訴人於通話中並不否認其
      仍積欠上訴人該五十萬元之借款，再者，倘如被上訴人所述系爭本票係其於八
      十五年十月之前因向上訴人借款五十萬元，而於八十五年十月間簽發交付予上
      訴人，且其嗣後已於八十六年十一月八日匯款返還上訴人之情屬實，何以被上
      訴人於返還借款當時，不一併要求上訴人返還系爭本票？此顯與常情不符。是
      本院參照被上訴人迄未返還借據上所載五十萬元予上訴人，併借據上所載該五
      十萬元之清償期為八十七年二月二十八日之前，以及系爭本票上所載之發票日
      為八十七年四月三日等情，認上訴人主張系爭本票係因被上訴人迄未清償其借
      據中所指之五十萬元，經其催討後，被上訴人始簽發交予上訴人以為清償等情
      ，堪信為真實。
四、本件被上訴人既係因於兩造男女朋友期間多次向上訴人借款，於兩造關係發生變
    化，經會算結果結欠上訴人一百十萬元，被上訴人並承認積欠上訴人一百十萬元
    之債務，而簽立借據交予上訴人，嗣其僅清償其中之六十萬元，另五十萬元則簽
    發系爭本票交付予上訴人以為清償，惟其迄未清償該五十萬元予上訴人，已如前
    述，準此，其即不得以原因關係之抗辯，用以對抗上訴人而主張該本票債權對其
    不存在，從而，被上訴人訴請確認其就系爭本票對上訴人所負之本票債權債務關
    係不存在，即無理由，應予以駁回。原判決以上訴人未能舉證證明其有交付該五
    十萬元借款予被上訴人之事實，認被上訴人得以原因關係之抗辯，用以對抗上訴
    人，而准被上訴人所請求，即有未合，上訴人上訴意旨指摘原判決不當，求予廢
    棄改判，即為有理由，自應由本院予以廢棄改判如主文所示。
六、據上論結，本件上訴為有理由，依民事訴訟法第四百三十六條之一第三項、第四
    百五十條、第七十八條，判決如主文。
中      華      民      國    八十九    年      一      月     十五     日
                                  臺灣新竹地方法院民事第一庭
~B審判長法官  鄧振球
  法      官  張宏節
  法      官  鄭政宗
本判決不得上訴。


司法院資訊處製作；財團法人民間司法改革基金會備份。
